臺灣臺中地方法院民事裁定
110年度再字第8號
再審原告    財政部國有財產署南區分署（即李輝煌之承受訴訟
            人）

法定代理人  黃莉莉  
再審被告    華南商業銀行股份有限公司

法定代理人  張雲鵬  
訴訟代理人  翁宜杉  
上列當事人間請求再審之訴事件，再審原告對於民國85年7月22
日本院85年度促字第15165、15166號支付命令提起再審之訴，本
院裁定如下：
    主    文
再審之訴駁回。
再審訴訟費用由再審原告負擔。
    理    由
一、再審意旨略以：本院前於民國85年5月13日核發之85年度促
    字第15165、15166號支付命令（下合稱系爭支付命令）未合
    法送達被承受訴訟人李輝煌，致李輝煌未能於法定期間內提
    出異議，系爭支付命令因而於85年7月22日確定。又系爭支
    付命令所憑2張借據中「李輝煌」之簽名均係訴外人周思如
    （原名周淑如）所偽造，且再審被告於對保程序亦未通知李
    輝煌，是李輝煌對於擔任周淑珍向再審被告借款之連帶保證
    人情事全然不知。爰依民事訴訟法施行法第4條之4第2、3項
    、民事訴訟法第496條第1項規定提起本件再審之訴等語。並
    聲明：㈠系爭支付命令應均予廢棄。㈡上開廢棄部分，系爭支
    付命令之聲請應予駁回。
二、按再審之訴，應於30日之不變期間內提起；再審之訴不合法
    者，法院應以裁定駁回之，民事訴訟法第500條第1項、第50
    2條第1項定有明文。次依104年7月1日公布施行之民事訴訟
    法施行法第4條之4第3項規定：「前項情形，債務人有債權
    人於督促程序所提出之證物係偽造或變造之情形，或債務人
    提出可受較有利益裁判之證物者，仍得向支付命令管轄法院
    提起再審之訴，並以原支付命令之聲請，視為起訴。」所稱
    「前項情形」亦即「支付命令於民事訴訟法督促程序編依本
    施行法第12條第6項公告施行前確定者」，即104年6月30日
    以前確定之支付命令，新增「有債權人於督促程序所提出之
    證物係偽造或變造之情形」或「債務人提出可受較有利益裁
    判之證物者」可提起再審之訴之再審事由，債務人有上開事
    由之一者，准於公告施行後2年內(即106年7月1日前)提起再
    審之訴，債務人為無行為能力人或限制行為能力人者，則至
    其成年後2年內均得提起之，此情形自不受民事訴訟法第500
     條對提起再審之訴期間之限制，民事訴訟法施行法第4條之
    4第4項亦定有明文。
三、經查：
(一)原告主張系爭支付命令未經合法送達等情，經本院依職權調
    取本院85年度促字第15165、15166號卷宗，雖因逾保存年限
    業已銷毀（見本院卷第31至37頁），惟觀察系爭支付命令上
    記載之李輝煌住址為臺中市○○路○段000○00號地址（下稱系
    爭東山路地址，見本院卷第65、67頁），核與系爭支付命令
    核發當時之李輝煌戶籍地址相同，此有被告提出於85年7月1
    0日印製之李輝煌戶籍謄本在卷可查（見本院卷第101至102
    頁），嗣李輝煌遲至85年11月13日始遷出系爭東山路地址，
    此亦有本院依職權調取之李輝煌遷徙紀錄資料查詢結果附卷
    可憑(見本院卷第139頁)，顯見李輝煌係於系爭支付命令送
    達系爭東山路地址後始遷出該址，足認系爭支付命令已合法
    送達李輝煌，是李輝煌之上開主張，未舉證以符實說，尚不
    足採。
(二)又系爭支付命令於104年7月1日前已確定，嗣李輝煌於110年
    4月19日始以系爭支付命令所憑2張借據中「李輝煌」之簽名
    均係訴外人周思如（原名周淑如）所偽造為由，而主張有民
    事訴訟施行法第4條之4第3項「債權人於督促程序所提出之
    證物係偽造或變造之情形」之再審事由，而具狀提起本件再
    審之訴，亦已逾越民事訴訟法施行法第4條之4第4項所定公
    告施行後2年期間甚明，是本件再審原告主張本件有民事訴
    訟法施行法第4條之4第2項之再審事由，已罹於不變期間，
    尚難有據。從而，再審原告對系爭支付命令提起本件再審之
    訴，不符法定程式，自非合法，應予駁回。
四、據上論結，本件再審之訴為不合法，依民事訴訟法第502條
    第1項、第95條、第78條、民事訴訟法施行法第4條之4第4項
    規定，裁定如主文。
中　　華　　民　　國　　111 　年　　11  　月　  17  　日
                  民事第六庭審判長法  官  陳學德
　　　　　　　　　
　　　　　　　　　                法  官  夏一峯
　　　　　　　　　 
　　　　　　　　　                法  官  謝長志
以上正本係照原本作成。
如對本裁定抗告，應於收受裁定正本送達後10日內向本院提出抗
告狀，並繳納抗告裁判費新台幣1,000 元。　　　　　　　　　
中　　華　　民　　國　　111 　年　　11  　月　  17  　日
                                  書記官  林舒涵